臺灣高等法院民事裁定
110年度上字第841號
上  訴  人  琪威荅企業有限公司

法定代理人  吳志忠  
訴訟代理人  房樹貴律師
上列當事人間請求排除侵害等事件，上訴人對於中華民國111年5
月24日本院第二審判決，提起上訴，本院裁定如下： 
    主  文
上訴駁回。
第三審訴訟費用由上訴人負擔。
    理 由
一、按民事訴訟法第466條第1項規定，對於財產權訴訟之第二審
    判決，如因上訴所得受之利益不逾新臺幣（下同）100萬元
    者，不得上訴。此項數額，司法院得因情勢需要，以命令減
    至50萬元，或增至150萬元，同條第3項定有明文。茲依司法
    院（91）院台廳民一字第03075號函示已將民事訴訟法第466
    條第1項所定上訴三審之利益額數，提高為150萬元，並訂於
    民國91年2月8日起實施。對於不得上訴之判決而上訴者，原
    第二審法院應以裁定駁回之，同法第481條、第442條第1項
    定有明文。次按計算上訴利益，應就上訴聲明範圍內之訴訟
    標的，依起訴時之交易價額核定，無交易價額者，以原告就
    訴訟標的所有之利益為準；以一訴附帶請求其孳息、損害賠
    償、違約金或費用者，不併算其價額，此觀同法第466條第4
    項準用第77條之1第2項、第77條之2第2項之規定即明。所謂
    交易價額，應以市價為準。又房屋及土地為各別之不動產，
    各得單獨為交易標的，故房屋所有權人對無權占有人請求拆
    除地上物返還房屋，應以房屋起訴時之交易價額為準，核定
    其訴訟標的價額，而不應將房屋坐落之土地價額併算在內（
    最高法院102年度台抗字第429號裁定參照）。
二、經查：
(一)上訴人於原審以伊為新北市○○區○○段0000○號即門牌號碼同
    區○○路000號建物（下稱系爭建物）之所有人，依民法第767
    條第1項前段、第179條規定，起訴請求被上訴人應將系爭建
    物專有部分內，如新北市板橋地政事務所109年11月2日109
    年板土複字第0000(0)號複丈成果圖（下稱附圖）編號607(2
    )部分（面積14.16平方公尺）之排氣口設施拆除，並將占用
    部分返還予伊；另應給付上訴人自起訴日（即109年5月15日
    ，見原審調字卷第9頁）起回溯5年相當於租金之不當得利57
    萬9,413元及自起訴狀繕本送達翌日起至清償日止按年息5%
    計算之利息，暨自109年5月16日起至返還編號607(2)部分之
    日止，按日給付326元。經臺灣新北地方法院109年度重訴字
    第354號判決（下稱原判決）上訴人全部敗訴，上訴人不服
    ，提起上訴，本院認上訴人之上訴為無理由，駁回其上訴，
    上訴人不服，復提起第三審上訴。揆諸上訴人之聲明，本件
    上訴利益應為回復系爭建物編號607(2)部分遭排氣口占用部
    分，其訴訟標的價額應以系爭建物編號607(2)部分於上訴人
    起訴時之交易價額為準。
(二)系爭建物為一樓店面，參照內政部不動產買賣實價登錄資訊
    ，新北市○○區○○路000巷00號（屋齡20年，華廈）、同路000
    號（屋齡47年）之一樓店面於108年12月、109年3月間之每
    坪交易價格分別為47萬9,000元、82萬3,000元，同路000號
    、000號（屋齡22年，華廈）111年4月間每坪交易價格為62
    萬2,000元、50萬4,000元，同路000號（屋齡10年，大樓）1
    11年8月為48萬7,000元（見本院卷第323、324頁），以同為
    店面其中最高價，認系爭建物包含基地於上訴人起訴時每坪
    價格為82萬3,000元。上訴人雖提出大河不動產經紀有限公
    司地政士聯合事務所估價報告為據，惟該估價報告並非調查
    系爭建物坐落○○路之實價登錄資料，而係其他區域（見原審
    調字卷第53至68頁），無從據以認定確係系爭建物起訴時之
    市價。又系爭建物109年度房屋稅課稅明細表，記載該房屋
    課稅現值為301萬3,900元（見本院卷第321頁）。系爭建物
    坐落之新北市○○區○○段000號地號土地（下稱系爭土地）於
    起訴時即109年之公告現值為15萬5,356元/平方公尺，有系
    爭土地謄本（見原審調字卷第73頁）可參。則按房屋現值佔
    整體房地現值之比例計算，系爭建物之價值應為1,729萬4,6
    93元【82萬3,000元×92.03坪×301萬3,900元/〔15萬5,356元×
    7,413㎡×8844/0000000 + 301萬3,900元〕=1729萬4,693元，
    元以下四捨五入，下同，上訴人稱系爭建物坐落基地持分為
    1749/0000000＋7095/0000000，見本院卷第325頁、原審調字
    卷第23、73頁】，依此換算每平方公尺為5萬6,849元（1,72
    9萬4,693元/304.22㎡=5萬6,849元），核定其訴訟標的價額
    為80萬4,982元【計算式：14.16平方公尺×5萬6,849元=80萬
    4,982元】。本件上訴人因上訴第三審所得受之利益未逾150
    萬元，依首開規定，自不得提起第三審上訴，其對於本院第
    二審判決提起第三審上訴，為不合法，應予駁回。
三、據上論結，本件上訴為不合法，依民事訴訟法第481條、第4
    42條第1項、第95條、第78條之規定，爰裁定如主文。
中　　華　　民　　國　　111 　年　　12　　月　　13　　日
                  民事第十五庭  
                      審判長法  官  陳慧萍
                            法  官  陳杰正
                            法  官  沈佳宜
正本係照原本作成。
不得抗告。
中　　華　　民　　國　　111 　年　　12　　月　　13　　日
  　　　　　　　　　　　　　書記官  何敏華